臺灣宜蘭地方法院刑事判決
110年度交易字第179號
公  訴  人  臺灣宜蘭地方檢察署檢察官
被      告  鄭金禹


上列被告因過失傷害案件，經檢察官曾尚琳提起公訴（110年度
調偵字第186號），被告於準備程序中就被訴事實為有罪之陳述
，經本院裁定改行簡式審判程序，並判決如下：
    主  文
鄭金禹犯過失傷害罪，處有期徒刑參月，如易科罰金，以新臺幣
壹仟元折算壹日。
    犯罪事實
一、鄭金禹於民國109年11月21日11時40分許，駕駛車牌號碼00-00
    00號自用小客車，沿宜蘭縣壯圍鄉南北48路由南往北方向行駛
    ，於行經該路與新福橋北側道路之無號誌之交岔路口欲左轉時
    ，本應注意汽車行駛至無號誌之交岔路口，轉彎車應讓直行車先行
    ，而依當時情形，並無不能注意之情事，竟疏未注意即貿然
    左轉，適有魏清芳騎車牌號碼000-0000號機車，沿宜蘭縣壯圍
    鄉新福橋北側道路由西往東方向行經該交岔路口時，亦因疏
    未減速慢行，作隨時停車之準備，致兩車在該路口發生碰撞
    ，造成魏清芳受有右側髖關節脫位併髖臼骨折、右側肱骨上
    端骨折及右側肩胛骨骨折、右側腓骨上端骨折、左側肋骨第
    6及第8肋骨骨折等傷害。而鄭金禹於肇事後停留在現場，並
    在未被有偵查犯罪職權之機關或公務員發覺其上開過失傷害
    犯行前，即對到現場處理事故之警員坦承肇事，自首而接受
    裁判。
二、案經魏清芳訴由宜蘭縣政府警察局礁溪分局報告臺灣宜蘭地
    方檢察署檢察官偵查起訴。
　　理  由
一、按簡式審判程序之證據調查，不受第159條第1項之限制，刑
    事訴訟法第273條之2定有明文。是依上開規定，於行簡式審
    判程序之案件，被告以外之人於審判外之陳述，除有其他不
    得作為證據之法定事由外，應認具有證據能力。查本件如下
    引用被告鄭金禹以外之人於審判外之陳述，因本案採行簡式
    審判程序，復無其他不得做為證據之法定事由，揆諸前揭說
    明，應認均具有證據能力，合先敘明。
二、訊據被告鄭金禹坦承於前揭時、地駕駛自小客車行經無號誌
    之交岔路口，疏未注意轉彎車應讓直行車先行之規定，以致與告
    訴人魏清芳所騎機車發生碰撞，造成告訴人受有右側髖關節
    脫位併髖臼骨折、右側肱骨上端骨折及右側肩胛骨骨折、右
    側腓骨上端骨折、左側肋骨第6及第8肋骨骨折等傷害之事實
    ，核與告訴人於警詢、偵查中及本院審理時指訴之情節大致
    相符，並有道路交通事故調查報告表(一)、道路交通事故調
    查報告(二)各1份、道路交通事故現場圖2份、肇事現場照片
    23張等在卷可稽。且告訴人確因本件車禍受有上開傷害，亦
    有國立陽明大學附設醫院診斷證明書1份存卷可參，是被告
    之自白與事實相符，可以採信。
三、按「汽車行駛至交岔路口，其行進、轉彎，應依下列規定：
    …二、行至無號誌或號誌故障而無交通指揮人員指揮之交岔
    路口，支線道車應暫停讓幹線道車先行。未設標誌、標線或
    號誌劃分幹、支線道者，少線道車應暫停讓多線道車先行；
    車道數相同時，轉彎車應暫停讓直行車先行；同為直行車或
    轉彎車者，左方車應暫停讓右方車先行。但在交通壅塞時，
    應於停止線前暫停與他方雙向車輛互為禮讓，交互輪流行駛
    。…」，道路交通安全規則第102條第1項第2款定有明文。經
    查，被告係領有汽車駕駛執照之駕駛人，其駕駛汽車行經上
    開無號誌之交岔路口欲左轉彎時，應暫停讓直行車先行，而
    依當時之狀況天候雨、日間自然光線、柏油路面濕潤、無缺
    陷、道路無障礙物、視距良好，並無不能注意之情形，竟疏
    未注意前開規定，以致與告訴人所騎、亦疏未注意減速慢行
    且未作隨時停車準備之機車發生碰撞，告訴人因而受傷害，
    被告之行為對告訴人所受之傷害具有過失甚明。且被告之過
    失行為與告訴人之受傷結果間，有相當因果關係。雖告訴人
    騎機車亦有前揭過失，但被告仍難辭過失之責。況本件經送
    交通部公路總局臺北區監理所基宜區車輛行車事故鑑定會鑑
    定結果，亦同此認定，此有該鑑定會基宜區0000000案鑑定
    意見書（見偵卷第12頁至第14頁）在卷可參。從而，本件事
    證明確，被告之過失傷害犯行，已經可以認定，應予依法論
    科。
四、被告因過失而致人受傷害，係犯刑法第284條前段之過失傷
    害罪。另查被告於事故發生後停留在現場，並於有偵查犯罪
    職務之公務員或機關發覺其犯罪前，向據報前往現場處理之
    宜蘭縣政府警察局礁溪分局交通分隊警員自首，坦承肇事並
    接受裁判之事實，有宜蘭縣政府警察局礁溪分局交通分隊道
    路交通事故肇事人自首情形紀錄表1份（見警卷第20頁）在
    卷可查，被告符合自首之要件，爰依刑法第62條前段之規定
    減輕其刑。爰審酌被告與告訴人對本件車禍事故發生之過失
    程度、致告訴人受傷之危害程度非輕、肇事後坦承過失犯行
    之態度尚稱良好，惟因對被害人求償之金額，無資力負擔，
    而無法與告訴人達成民事和解，未能賠償被害人之民事損失
    ，兼衡被告於警詢時自陳其為國中畢業之智識程度、家庭經
    濟狀況為勉持，以及被告前未曾有犯罪之科刑紀錄，有臺灣
    高等法院被告前案紀錄表1份在卷可稽，素行尚可等一切情
    狀，量處如主文所示之刑，並諭知易科罰金之折算標準。
據上論斷，應依刑事訴訟法第299條第1項前段、第273條之1第1
項，刑法第284條前段，第62條前段，第41條第1項前段，刑法施
行法第1條之1第1項，判決如主文。　　
本案經檢察官劉憲英到場執行職務。
中　　華　　民　　國　　110 　年　　9 　　月　　22　　日
                  刑事第三庭  法　官　許乃文
以上正本證明與原本無異。
如不服本判決應於收受送達後20日內向本院提出上訴書狀，並應
敘述具體理由。其未敘述上訴理由者，應於上訴期間屆滿後20日
內向本院補提理由書(均須按他造當事人之人數附繕本)「切勿逕
送上級法院」。告訴人或被害人如對於本判決不服者，應具備理
由請求檢察官上訴，其上訴期間之計算係以檢察官收受判決正本
之日期為準。
　　　　　　　　　　　　　　　書記官  林慶生
中　　華　　民　　國　　110 　年　　9 　　月　　22　　日
附錄本案論罪科刑法條
中華民國刑法第284條
因過失傷害人者，處1年以下有期徒刑、拘役或10萬元以下罰金
；致重傷者，處3年以下有期徒刑、拘役或30萬元以下罰金。